【裁判字號】    98,訴,1
【裁判日期】    981016
【裁判案由】    侵權行為損害賠償
【裁判全文】
福建金門地方法院民事判決                 98年度訴字第1號
原      告  甲○○
訴訟代理人  陳素鶯律師
被      告  丙○○
訴訟代理人  乙○○
上列當事人間請求侵權行為損害賠償事件，原告提起刑事附帶民
事訴訟（本院97年度交附民字第3號），經刑事庭移送前來，本
院於中華民國98年10月9日言詞辯論終結，判決如下：
    主  文
被告應給付原告新臺幣貳拾柒萬陸仟肆佰捌拾伍元及自民國九十
八年一月二十四日起至清償日止，按年息百分之五計算之利息。
原告其餘之訴駁回。
訴訟費用由被告負擔百分之十六，餘由原告負擔。
本判決第一項得假執行，但被告如以新台幣貳拾柒萬陸仟肆佰捌
拾伍元為原告供擔保後，得免為假執行。
原告其餘假執行之聲請駁回。
    事實及理由
一按訴之變更或追加，非經他造同意，不得為之，但擴張或減縮
  應受判決事項之聲明者，不在此限，民事訴訟法第255條第1項
  第3款定有明文。原告起訴請求被告給付新臺幣（下同）170萬
  元及自起訴狀繕本送達翌日起至清償日止，按年息百分之5計
  算之利息，嗣減縮求為被告應給付原告1,687,515元及自準備
  書狀繕本送達翌日（即民國98年1月24日）起至清償日止，按
  年息百分之5計算利息，核屬減縮應受判決事項之聲明，並無
  不合，應予准許。
二原告為下列主張，聲明：1.被告應給付原告1,687,515元及自
  98年1月24日起至清償日止，按年息百分之5計算之利息；2.願
  供擔保請准宣告假執行，並提出醫療費用收據10張、國防醫學
  院三軍總醫院（下稱三軍總醫院）診斷證明書8張、聯合報剪
  報1則、尚品牙醫診所假牙費用表1張、行政院衛生署金門醫院
  （下稱金門醫院）公告查詢1件、發票71張、機票收據40張、
  計程車收據45張、畢業證書1張、存簿內頁1份、陸軍金門防衛
  指揮部金西守備隊令1件、國防部陸軍司令部人事命令1件等影
  本為證：
(一)被告於97年3月3日18時30分，駕駛車牌號碼6F-7922號自用小
  客車，沿金門縣金城鎮○○○路行經無號誌交岔路口時，本應
  注意汽車行駛至交岔路口，轉彎車應讓直行車先行，依當時客
  觀情狀，又無不能注意之情形，竟貿然搶先左轉，適原告騎乘
  車牌號碼PZX-259號重型機車對向行經該路口，兩車發生撞擊
  致原告人車倒地，受有左側股骨骨折、左側下頷骨骨折、右側
  脕骨骨折、腦部挫傷等傷害。
(二)被告前開過失傷害行為，致原告受有下列損害，且兩者間有相
  當因果關係：
1.醫療費439,455元，包含：骨科部分：已支出7,639元，及預
  計2次開刀（治療骨頭生長速度不如預期，及取出內固定鋼釘
  手術各1次），每次費用預估3,908元，2次合計為7,816元；
  齒科部分：包括預計植牙4顆，每顆10萬元，另瓷牙假牙4顆，
  每顆6,000元；
2.增加生活需要11,562元，包含：伙食費2,852元；營養費
  4,979元；生活醫療用品費3,731元；
3.看護費84,000元，包括：已發生97年3月4日至28日，及97年
  5月27至29日，住院期間共28天由原告母、姐輪流看護，每日
  2,000元，相乘為56,000元；將來預計2次開刀，每次7日，
  每日2,000元，相乘為28,000元；至於車禍當時，原告搭載於
  後座之同袍訴外人余武雄亦受傷，軍方派遣1名看護兵至三軍
  總醫院，茲因原告有家人看護，故該名看護兵主要係照顧余武
  雄，余武雄出院後，該名看護兵似亦離開醫院。
4.交通費152,498元，包括：已支出機票65,571元，及預計1年
  內台北、金門間往來12趟機票費用為41,052元；已支出計程
  車資21,755元；原告本人預計往來台北航空站與三軍總醫院
  間計程車來回12趟，單程200元，相乘車資為4,800元；看護
  者即原告母、姐預計往返來台北航空站與台北縣土城市間計程
  車2趟，單程630元，相乘車資為2,520元；看護者即原告母
  、姐預計往返三軍總醫院至台北縣土城市間計程車14趟，單程
  600元，相乘車資為16,800元；
5.原告任職於陸軍金門防衛指揮部金西守備隊砲兵連，年資6年
  ，職稱中士，學歷為金門高職畢業，月薪含地域加給約42,00
  0元，另有年終獎金；車禍當時其係以時速每小時30公里行進
  中，遭突然左轉之被告撞擊，原告並無過失；原告因車禍受有
  左側股骨骨折、左側下頷骨骨折、右側腕部骨折、腦部挫傷等
  傷害，開刀治療後又因骨髓發炎，於97年5月29日再度住院開
  刀清除腐骨，大腿骨延遲癒合，需多開一次刀，還有內固定鋼
  釘未取出，痛苦難當，累及家人奔波照顧；原告擔任軍職，下
  巴遭撞擊，牙齒脫落及發生病變，爾後尚須視下頷骨恢復程度
  ，進行植牙根管治療及做假牙，飲食、健康及心情均受影響，
  工作無法正常，隊部核定命令退伍，精神備受痛苦，以100萬
  元之精神慰撫金填補為適當。
(三)以上各項合計1,687,515元，原告迄今未領得強制汽車責任保
  險理賠，爰依侵權行為法律關係提起本件訴訟。
三被告答辯如下，聲明：1.原告之訴駁回；2.如受不利判決願供
  擔保請准宣告免為假執行：
(一)承認有過失傷害行為如本院97年度交易字第9號刑事判決事實
  欄之記載，然雙方均有過失，責任程度相等，不應將過錯全部
  推由被告承擔。
(二)對於原告請求項目，部分不爭執，部分爭執：
1.醫療費用，其中：骨科部分，對於原告已支出7,639元，若
  在庭期中未表示意見，即為不爭執；原告另稱預計2次開刀費
  用7,816元，項目及金額都有爭執，請法院去查；齒科部分
  ，原告稱包括預計植牙4顆，每顆10萬元，另瓷牙假牙4顆，每
  顆6,000元，項目及金額也有爭執，請法院去查；
2.增加生活需要費用，其中原告稱支出伙食費2,852元，被告
  不爭執；原告稱支出營養費4,979元，被告不爭執原告有此
  項支出，但爭執金額；原告稱支出生活醫療用品費3,731元
  ，被告不爭執；
3.看護費用，其中原告稱已發生之97年3月4日至28日，及97年
  5月27至29日，住院期間共28天由原告母、姐輪流看護，每日
  2,000元，相乘為56,000元，項目及金額被告有爭執，以原告
  軍人身分，其隊部會有派遣看護兵，請法院向軍方查證；對
  於原告稱將來預計2次開刀，每次7日，每日2,000元，相乘為
  28,000元，被告認為只有取出內固定鋼釘手術開刀1次；被告
  願意以每天1,000元負擔原告未來開刀1次之看護費；
4.交通費用，其中原告稱已支出其與親友之機票65,571元，項
  目及金額被告有爭執；原告另稱其本人預計1年內台北、金門
  間往來12趟機票費需41,052元，被告也有爭執；原告稱已支
  出其與親友計程車資21,755元，項目及金額被告有爭執；原
  告稱其本人預計往來台北航空站與三軍總醫院間計程車來回12
  趟，單程200元，車資相乘為4,800元，項目及金額被告有爭執
  ；原告稱其看護者即原告母、姐預計往返來台北航空站與台
  北縣土城市間計程車2趟，單程630元，相乘車資為2,520元，
  項目及金額被告有爭執；原告稱看護者即原告母、姐預計往
  返三軍總醫院至台北縣土城市間計程車14趟，單程600元，相
  乘車資為16,800元，項目及金額被告有爭執；
5.原告稱其精神受有痛苦，請求非財產損害賠償，被告不爭執原
  告有此項損害，但其稱以100萬元填補，被告有爭執，蓋以原
  告月薪水不止42,000元，而被告平均月薪47,855元；被告在金
  防部後勤處任軍職，軍旅年資6年，最高學歷為金門高中；原
  告被核定退伍，非關於本件車禍，而係於97年3月中旬後，原
  告任職單位檢討相關因素，不予留任。
四按故意或過失，不法侵害他人之權利者，負損害賠償責任；不
  法侵害他人身體或健康者，對於被害人因此喪失或減少之勞動
  能力或增加生活上之需要時，應負損害賠償責任；不法侵害他
  人身體、健康、名譽、自由、信用、隱私、貞操，或不法侵害
  其他人格法益而情節重大者，被害人雖非財產上之損害，亦得
  請求賠償相當之金額，民法第184條第1項前段、第193條第1項
  、第195條第1項前段分別定有明文，本件車禍案發生時，晴天
  、有夜間照明、路段視線良好、路面乾燥平坦、無缺陷、無障
  礙物，有道路交通事故調查報告表在卷可稽（金門縣警察局金
  警刑字第0970009606號刑案偵查卷宗第16頁），而被告未遵守
  道路交通安全規則第93條第1項第2款、第94條第3項、第102條
  第1項第7款「行經無號誌之交岔路口，均應減速慢行，作隨時
  停車之準備」、「汽車行駛時，駕駛人應注意車前狀況及兩車
  併行之間隔，並隨時採取必要之安全措施」、「轉彎車應讓直
  行車先行」各規定確保行車安全，及原告因本件車禍身體受有
  左側股骨骨折、左側下頷骨骨折等情，為被告不爭執，僅爭執
  兩造過失責任及程度，原告自得本於侵權行為法律關係請求損
  害賠償。茲就原告各項請求，應否准許，分述如下：
(一)醫療費用：
1.原告提出其於金門醫院及三軍總醫院、永鑫牙醫診所醫療費用
  收據9張，而上述醫療費用單據所載自付額共計7,639元之診察
  費、藥費、特殊材料費等，均係治療原告因本件車禍受傷所需
  ，屬治療上之必要費用，自應准許。
2.按被害人因身體或健康被侵害，將來維持傷後身體及健康之必
  需支出，係屬因此增加生活上之需要，得請求加害人一次支付
  賠償總額，此觀民法第193條第1項規定即明，被害人依上開規
  定訴請加害人賠償損害，並非提起將來給付之訴，不待被告有
  到期不履行之虞，亦得起訴（最高法院88年度台上字第2355號
  判決要旨參見）；原告稱其於本件起訴後，股骨骨折因癒合不
  良及拔除內固定鋼釘手術，需再開刀2次等語，其中治療股骨
  骨折癒合不良之手術，業據其以98年7月14日具狀陳報稱「延
  遲癒合須多開一次刀、、該次醫療費用自費221元」及檢附98
  年8月26日三軍總醫院診斷證明書及住院3日之各醫療費用收據
  （本院卷第165、168、169頁），已現實支出221元；另拆除內
  固定鋼釘手術部分，經本院依職權向三軍總醫院調查覆以「病
  人左側股骨髓內鋼釘尚未拔除；本項手術之實施，預估需要住
  院3至4日，自付額約7,200元（健保部分負擔約2,000元，自費
  衛材約700元，雙人房病房費三天計4,500元）」，有三軍總醫
  院98年9月17日院三醫勤字第0980014517號函1件在卷（本院卷
  第220頁），則此維持傷後身體及健康必需支出費用7,421元（
  221＋7,200＝7,421），亦應准許。
3.口腔與牙齒部分，業據原告提出三軍總醫院診斷書載「（甲○
  ○）一於97年3月13日及97年5月29日接受骨折復位術及腐骨清
  除術。二左側下顎犬齒及第一小臼齒，右側及左側正中及側門
  齒根尖周圍病變（建議人工植牙一顆及假牙膺復四顆）」（本
  院卷第167頁）、「右側下顎第二及第一大臼齒及左側下顎第
  二及第一大臼齒缺牙建議人工植牙3至4顆；左側下顎犬齒及第
  一小臼齒，右側及左側正中及側門齒根尖周圍病變建議根管治
  療及人工植牙1至2顆」（本院卷第236頁），及原告稱上開診
  斷書中，右側下顎第二及第一大臼齒及左側下顎第二大臼齒，
  這3顆是原告本來的缺牙，與車禍無關，本院病歷參考卷第3頁
  三總醫師畫的6顆牙，與前開診斷證明書扣除與車禍無關的3顆
  牙，其餘的6顆牙（左側下顎第一大臼齒1顆、左側下顎犬齒1
  顆、左側下顎第一小臼齒1顆、雙側及左側上顎門齒共3顆），
  是吻合的等語（本院卷第232頁）；據本院依職權向三軍總醫
  院調查結果，覆以「左側下顎犬齒及第一小臼齒，位於骨折斷
  裂面，致牙根裸露，需做根管治療，為受損牙齒；左側下顎第
  一大臼齒，牙冠斷裂，疑似外力所致；雙側正中門齒及左側上
  顎側門齒，依牙齒受損情形，疑似外力所致。以上牙齒位置，
  圖示如附件一。缺牙區，建議膺復治療；膺復費用須由當事人
  之膺復師為評估」、「97年5月27日至同年6月3日，病人於因
  左側下顎骨折後之骨髓炎，於5月29日接受全身麻醉，進行骨
  板移除、上下顎鋼絲固定術、膺骨清創、拔除#36、#46、#47
  三顆牙齒等手術」，暨向金門醫院調查結果，覆以「植牙本院
  目前定價為60,000元/顆，打折（8折）價為48,000元/顆；假
  牙膺復4顆，本院固定假牙瓷牙，因金屬材質不同而價位亦不
  同，最低價打折（8折）為4,800元/顆。以上皆為自費」、「
  八折優待對象為至本院就醫之所有患者，期間目前並無期限」
  、「金門醫院植牙及假牙收費明細表，八折收費價：（每顆）
  固定假牙瓷牙4,800、、、」、「植牙（每顆）60,000」等語
  ，有三軍總醫院98年3月23日院三醫勤字第0980004257號函及
  附件一圖示、98年9月17日院三醫勤字第0980014517號函、金
  門醫院98年8月13日衛署金醫歷字第0980004056號函、98年9月
  3日衛署金醫歷字第0980004576號函、98年9月29日衛署金醫歷
  字第0980005197號函各1件在卷可按（本院卷第133頁及病歷參
  考卷第3頁、本院卷第220、189、211、228頁），可知原告因
  本件車禍外力損及牙齒，需人工植牙2顆及假牙膺復4顆（受損
  6顆，其中左側大臼齒牙冠斷裂需植牙；其餘5顆因根管治療及
  缺牙膺復，需植牙1顆、假牙4顆），植牙費用每顆60,000元，
  固定瓷假牙費用每顆6,000元，共應准許144,000元。
4.綜上，原告請求醫療費用159,060元（7,639＋221＋7,200＋14
  4,000＝159,060），為有理由，應予准許，逾此範圍，係原告
  自行推估，顯屬無據。
(二)增加生活費用：
1.伙食費：按民法第193條第1項所謂增加生活上之需要，係指被
  害人被害以前並無此需要，因為受侵害始有支付此費用之需要
  者而言，因此身體受不法侵害，需住入醫院治療，於住院期間
  所支付之伙食費，應屬增加生活上需要之費用，加害人應予賠
  償（最高法院89年度台上字第1485號判決參見）；原告提出48
  張發票，品名為油雞飯、便當、餛飩麵、紅豆湯、熱狗、麵包
  、鮮乳、麵線、香菇雞湯、豆花、蛋糕、豆漿、茶葉蛋、柳丁
  汁、雞腿飯等（本院卷第33至41頁），請求住院期間伙食費2,
  852元，為被告不爭執（本院卷第121頁），此部分即應准許。
2.營養費：原告提出10張發票（本院卷第42至43頁）向被告請求
  住院期間營養費4,979元，為被告爭執，查該等發票商品名稱
  不詳（經原告自行註記為營養品－奶類），參以三軍總醫院98
  年3月23日院三醫勤字第0980004257號函稱「本院提供自費膳
  食如下：全流質及剁碎飲食每日220元，供應六餐次（早餐50
  元、午、晚餐各85元）、、，營養分析如附件二」等語（本院
  卷第133頁）；及原告前述請求經准許之已支出醫療費，其中
  三軍總醫院醫療費用單據細項已有「（97年3月4日至20日）病
  房膳食13日954元」、「（97年3月20日至28日）病房膳食8日
  567元」等情（本院卷第22、23頁），原告復未能舉證此部分
  為醫囑必要之費用，本項請求未見其必要性，不能准許。
3.醫療用品費：原告提出13張發票（本院卷第44至46頁）請求住
  院期間尿壺、尿布、康復墊等雜支3,731元，此係原告住院期
  間之需要，復為被告不爭執（本院卷第122頁），此部分亦應
  准許。
4.綜上，原告請求增加生活費用6,583元（2,852＋3,731＝6,583
  ）為有理由，應予准許，逾此範圍，則屬無據。
(三)看護費：
1.原告主張其97年3月4日至28日共25日住院期間，由母親李金蓮
  及姊翁家瑞輪流看護等情，按親屬代為照顧被害人之起居，固
  係基於親情，然親屬看護所付出之勞力並非不能評價為金錢，
  雖因二者身分關係而免除被害人之支付義務，惟此種基於身分
  關係之恩惠，自不能加惠於加害人，故由親屬看護時雖無現實
  看護費之支付，仍應認被害人受有相當於看護費之損害，得向
  加害人請求賠償，始符公平原則（最高法院94年度台上字第15
  43號判決意旨參見）；查原告在金門發生車禍後送至台灣之三
  軍總醫院接受手術住院期間，由其母、姐輪流為必要看護之事
  實，業據原告提出三軍總醫院證明「（甲○○於97年3月20日
  至97年3月28日住院期間需專人看護，於97年3月4日至97年3月
  20日住院（健保床）需專人看護」（本院卷第29頁），及李金
  蓮、翁家瑞97年3月間往返台、金二地之機票（本院卷第48、4
  9頁），堪認原告主張可信，依前開說明，原告得請求被告賠
  償此25天住院期間之看護費；而其標準，參酌本院職權調查之
  三軍總醫院98年2月20日院三醫勤字第0980002477號函提供之
  看護廣告單全日看護收費標準為每日2,000元（本院卷第107至
  110頁），原告此期間得請求之看護費，應認定為50,000元（2
  ,000×25＝50,000）。
2.原告主張其97年5月27日至6月3日進行口腔顎面手術、98年2月
  23至26日股骨癒合不良開刀手術、預計內固定鋼釘拔除手術等
  住院期間，亦需由親人輪流看護等情，業據原告提出三軍總醫
  院證明「97年5月27日住院，於97年5月29日全身麻醉接受上下
  顎間鋼絲固定術，腐骨切除術及外科拔牙手術（共參顆）於97
  年6月3日出院」（本院卷第47頁），並經本院依職權調查結果
  ，三軍總醫院覆以「97年5月27日至同年6月3日，病人於因左
  側下顎骨折後之骨髓炎，於5月29日接受全身麻醉，進行骨板
  移除、上下顎鋼絲固定術、膺骨清創、、、等手術；建議術後
  至出院期間，以有看護全日陪同」；「98年2月23日至同年月
  26日，病人於本院接受自體骨髓注射手術，手術目的係為促進
  骨癒合，實際住院三日；住院期間應不需要看護」；「病人左
  側股骨髓內鋼釘尚未拔除；本項手術之實施，預計需要住院3
  至4日、、；住院期間可能需要他人全日看護」等語明確，有
  三軍總醫院98年9月17日院三醫勤字第0980014517號函1件在卷
  可稽（本院卷第220頁），同前述每日2,000元標準計算，可知
  原告得請求口腔顎面外科手術後住院期間5月29日至6月3日共6
  日，及骨科內固定鋼釘取出手術住院共4日，合計10日每日2,0
  00元，共20,000元之看護費。
3.被告稱原告所屬之部隊有派遣看護兵云云，不同意負擔原告實
  際住院期間之看護費，經本院職權調查軍方是否派遣看護，國
  防部金西守備隊砲兵連98年7月23日陸金淙安字第0980000109
  號函回覆「一本部所屬甲○○已於民國98年5月12日退伍。二
  貴單位所要求函覆事項，本部已無需答覆，得請貴單位與翁員
  聯繫，以取得相關資訊」等語（本院卷第183頁），原告稱本
  次車禍同時有2員受傷，因原告有家屬到院看護，故軍方之不
  知名某看護兵，係看護另名傷患余武雄，似隨余武雄辦理出院
  而離院，被告則不能證明原告實際上係受該名看護兵看護，而
  非其親屬看護之事實，從而，被告所辯尚無可採。
4.綜上，原告請求看護費以70,000元（50,000＋20,000＝70,000
  ）為限，應准許之。
(四)交通費用：原告提出機票40張及計程車收據45張，稱其本人與
  隨行赴台就醫之親友，已支出機票費用65,571元及計程車費用
  21,755元，及稱至少有未來1年返台追蹤治療與預計開刀住院
  所需交通費，共152,498元。本件原告確實規律於97年4月、5
  月、5月底6月初、6月、6月、7月、8月、9月、9月底10月初、
  10月、11月、12月往返台、金兩地，目的係為前往三軍總醫院
  就醫，有其提出之登機證、醫療費用收據及本院依職權調取三
  軍總醫院病歷可佐；然據金門醫院98年6月11日衛署金醫歷字
  第0980002821號函及三軍總醫院98年3月23日院三醫勤字第098
  0004257號函，分別向本院表示「所詢病患甲○○君，關於肢
  體骨折之開刀，及口腔與牙齒醫療行為等異議，本院維持98年
  4月28日衛署金醫歷字第0980001780號，骨科部分，以原來開
  刀主治醫師意見為主要治療方向；口腔與牙齒部分，由原來手
  術醫院進行相關術後重建之評估」、「(一)左大腿骨折傷口部分
  已癒合，惟因右腕仍有石膏固定治療，故無法由雙手藉柺杖獨
  立行走。(二)其後續治療可於金門當地之醫療院所持續追蹤複查
  ，每月乙次；惟左大腿骨折處完全癒合後，建議回診本院接受
  取出內固定手術為妥」等語（本院卷第161、133頁），審酌前
  開意見出具日期各在本件車禍發生1年後，應均係具體評估病
  患狀況後所為，堪以採信；再金門醫院係金門地區具規模之醫
  院，除因神經外科、心臟內科、核磁共振造影等無法及時提供
  之醫療照護服務，方可開立轉診單以軍機後送病患，或交由病
  患自行持轉診單赴台就醫後向金門縣衛生局或所轄衛生所申請
  交通費補助，非不得逕謂病患均有赴台接受治療之必要，有行
  政院衛生署98年8月24日衛署照字第0982860949號函及山地離
  島地區嚴重或緊急傷病患就醫交通費補助要點1件在卷可參（
  本院卷第196至205頁），本件原告得向被告請求赴台接受醫療
  之交通費，應以其本人於三軍總醫院之前述97年3月4日至28日
  、同年5月27日至6月3日、98年2月23日至26日各次住院接受手
  術，及預計取出內固定鋼釘手術，共4次為限；隨行人員部分
  ，參酌復興航空運輸股份有限公司98年2月27日地服98-040號
  函「本公司受理獨自搭機之行動不便旅客，皆主動依旅客需求
  ，安排服務人員指引登機或輪椅推送服務，班機抵達機場後，
  亦可協助旅客至機場到站出口，送交機場等候親友，上述服務
  不需額外向旅客收取費用」等語（本院卷第129頁），及考量
  原告行動不便，為免往返途中發生意外等情，原告每次同行親
  屬應以1名已足，從而，原告得請求之交通費，範圍以原告及
  同行親屬共2人，每人台、金來回機票4趟（剔除其中原告本人
  首次住院，往返台、金二地無實際機票支出）及台北航空站與
  三軍總醫院往返計程車資4次（剔除其中原告首次前往三軍總
  醫院住院，無實際支出機場至醫院間該次單程計程車車資），
  至於每月例行性得於金門地區之追蹤複診則不與焉；金門籍居
  民臺、金往來機票單程約1,700元，而台北航空站與三軍總醫
  院間單程計程車資，經本院職權調查在卷之台北市汽車駕駛員
  職業公會98年2月26日98北市汽工組字第1947號函以公式計算
  里程數之跳表價格為195元（本院卷第114頁），計算可知，原
  告得請求交通費25,165元（1,700×2×2×4－1,700×2＋195
  ×2×4－195＝25,165）。
(五)精神慰撫金：按慰撫金之核給標準，應斟酌雙方身分、地位、
  加害程度、經濟狀況及其他各種情形核定之，最高法院51年台
  上字第223號、76年台上字第1908號判例可資參照，審酌原告
  因本件車禍致受有左側股骨骨折、左側下頷骨骨折、右側脕骨
  骨折、腦部挫傷等傷害，其中腿部骨折施以內固定手術逾1年
  尚未取出鋼釘，有待再次手術，且有遲延癒合情形；口腔部分
  ，因下顎骨折部分施以腐骨清除、拔牙、骨板移除、鋼絲固定
  等手術，並有植牙2顆及施作假牙4顆之必要，如卷附各診斷證
  明書及病歷之記載，其精神痛苦當無疑問；原告72年次，金門
  高職畢業，任職國防部金西守備隊砲兵連，年資6年，職稱中
  士，薪水連同地域加給每月約42,000元；被告73年次，金門高
  中畢業，任職金防部後勤處，軍旅工作6年，月薪平均47,855
  元等情，經兩造自承並有原告提出之國立金門高級農工職業學
  校畢業證書及郵局存摺內頁，暨本院依職權調取兩造所得資料
  清單及財產歸屬清冊各1份可參，審酌以上兩造身分、社會地
  位、智識水準、經濟能力及原告受傷之痛苦程度等一切情狀，
  認原告請求被告賠償精神慰撫金100萬元，尚嫌過高，應核減
  為20萬元方屬適當。
(六)綜上所述，原告請求被告賠償醫療費用159,060元、增加生活
  費用6,583元、看護費用70,000元、交通費25,165元、精神慰
  撫金200,000元，合計460,808元，洵屬有據，逾此請求，即屬
  無據。
五被告以原告與有過失，兩造責任均等抗辯，經查：
(一)按刑事訴訟判決所認定之事實，固非當然有拘束民事訴訟判決
  之效力，但民事法院調查刑事訴訟原有之證據，而斟酌其結果
  以判斷事實之真偽，並於判決內記明其得心證之理由，即非法
  所不許（最高法院49年台上字第929號判例參照）；本院職權
  調查被告過失傷害刑事案全卷（確定判決案號：福建高等法院
  金門分院98年度交上易字第1號），本件車禍發生地點係在金
  門縣金城鎮○○○路救國團前與環島西路口無號誌之交岔路口
  處，該路段限速每小時50公里等情，有金門縣警察局98年3月
  20日金警交字第0980004211號函1件在卷可憑（刑事二審卷第4
  9頁）。
(二)「行經無號誌之交岔路口，均應減速慢行，作隨時停車之準備
  」、「汽車行駛時，駕駛人應注意車前狀況及兩車併行之間隔
  ，並隨時採取必要之安全措施」、「轉彎車應讓直行車先行」
  為道路交通安全規則第93條第1項第2款、第94條第3項、第102
  條第1項第7款分別明定，據下列各陳述及證述，可知兩造均未
  遵守道路交通安全規則第93條第1項第2款、第94條第3項，及
  被告未遵守同規則第102條第1項第7款規定，均疏於注意而有
  過失：原告稱「（你察覺要和對方發生交通事故前，你距離
  對方多遠？）我發現狀況時，她的車已經在我前面，來不及了
  ，就撞上了」（警卷第9頁）；被告稱「（你之前不是說告
  訴人距離你三、四十公尺，你確定可以轉過去才轉彎，何以又
  說轉彎才餘光看到車子衝過來？）我確實是轉彎前，確認我的
  車子可以轉過去我才轉彎的，是在轉彎時從窗戶的餘光看到有
  一輛車衝過來」、「（你如何判斷你轉彎的時候他們不會撞上
  去？）因為他距離還有三、四十公尺，而且車道也不會很大」
  、「撞擊點在三角曲線部分，他已經偏離車道，我就很難判定
  他到底要直行還是要轉彎」（刑事一審審理筆錄第6、7頁）；
  證人余武雄稱「當天我與告訴人其騎乘機車從鎮西部隊要往
  金城的路上，行經環島北路救國團的時候我有看到我們騎乘的
  機車對向有汽車，該汽車準備要左轉，我看到汽車有先停下來
  ，我認為該汽車要讓我們機車先過，於是我們機車就往前進，
  但是被告的汽車也突然左轉過來，於是我們騎乘的機摩托車就
  跟被告的汽車相撞了」、「（甲○○在肇事當時騎車車速多少
  ？）我沒有注意，大約時速五、六十公里」、「（當時告訴人
  為何未察覺被告所駕駛車輛在他的車道上？）這我也不知道，
  我坐在後面我有看到車子，但是告訴人也沒有煞車」、「我鼻
  子骨折，也有驗傷，我覺得麻煩，所以我不提出告訴。（你認
  為被告及甲○○在本件肇事事故有何過失？）被告的轉彎車沒
  有禮讓告訴人的直行車，告訴人行經交叉路口未減速慢行」（
  福建金門地方法院檢察署97年度調偵字第36號卷第11頁）；
  證人陳一懷稱「（你在民國97年3月3日下午6時25分許目睹甲
  ○○搭載余武雄與被告丙○○車輛擦撞經過？2車位置關係如
  何？被告丙○○車輛如何擦撞甲○○的機車？）我當時看到是
  機車撞倒摩托車，2車在三角形斜線的位置擦撞，我當時看到
  汽車已轉彎在警卷第27頁第2張照片所示汽車停放位置的前方
  ，當時一部銀色的機車速度很快直接就撞上汽車，我看到機車
  的駕駛轉頭看救國團那邊。（被告與被害人當時車速為多少？
  你當時的位置在何處？）汽車的車速是大約是5-6公里，因為
  汽車要左轉，機車當時車速大約有80公里，我當時人就在救國
  團對面的嘉揚快遞的外面。（被害人甲○○的機車與被告丙○
  ○車輛擦撞時，甲○○當時是否正轉頭與余武雄說話？）我當
  時有看到甲○○有轉頭向救國團這邊，但不知道他們2人有無
  講話」（同卷第25頁）；證人蔡漢卿稱「當天陳一懷到嘉揚
  快遞來找我，我與陳一懷兩人都在嘉揚快遞的路邊，我當時看
  到機車車速很快，後來聽到車禍的撞擊聲之後我才轉過頭去看
  ，我當時所站的位置是看得到救國團的方向也看得到機車騎過
  去的車速很快，陳一懷當時站在我的右方，陳一懷可以看得到
  車禍肇事的位置。（被害人當時騎車車速為多少？）大約是75
  -80公里，機車沒有減速，我只有看到機車，沒有看到汽車。
  （被害人甲○○的機車與被告丙○○車輛擦撞當時，甲○○當
  時是否正轉頭與余武雄說話？）有，我看到甲○○頭往右後方
  轉，余武雄頭的方向是往前靠。（當時是否看到汽車左轉向西
  浦頭方向經過情形？）我當時看到的時候，汽車已經與機車擦
  撞。（被害人與被告2人在車道碰撞相對位置請說明？提示現
  場圖及照片）汽車的位子應該在照片中的位置再向前一點點。
  （職業為何？）我在嘉揚快遞上班，我的工作就是開車出去跑
  業務」等語（同卷第26頁）。
(三)民法第217條第1項「損害之發生或擴大，被害人與有過失者，
  法院得減輕賠償金額，或免除之」，兩造均違反規定疏於注意
  而有過失，如前所述，依前開證人余武雄、陳一懷、蔡漢卿稱
  ：被告汽車有暫停；被告汽車車速約5-6公里要左轉；原告機
  車未減速、車速約80公里；原告行進中有轉頭等語，及據警方
  在事故現場拍攝機車呈扭曲變形之照片（金門縣警察局金警刑
  字第0970009606號卷第27頁上方），顯示原告車速確實頗快等
  情，兩造過失就本件事故發生原因力之強弱程度，應認原告與
  被告各負40％、60％之過失責任，爰依法減輕被告賠償金額40
  ％，即被告應賠償原告276,485元（460,808×0.6＝276,485）
  。
六綜上，原告依侵權行為之法律關係請求被告給付276,485元，
  為有理由，應予准許，逾此範圍之請求，則屬無據，應予駁回
  ；另遲延之債務，以支付金錢為標的者，債權人得請求依法定
  利率計算之遲延利息；應付利息之債務，其利率未經約定，亦
  無法律可據者，週年利率為5％，為民法第233條第1項前段、
  第203條分別定有明文，本件命被告給付部分，係以支付金錢
  為標的，原告請求自民事準備狀繕本送達之翌日（98年1月24
  日）至清償日止，按法定利率年息5％計算之利息，亦屬有據
  ，應予准許；本件就原告勝訴部分為所命給付之金額或價額未
  逾50萬元之判決，依民事訴訟法第389條第1項第5款依職權宣
  告假執行，被告既陳明願供擔保請准宣告免為假執行，爰酌定
  如主文所示之金額擔保之；至原告敗訴部分，其假執行之聲請
  失所附麗，併予駁回之。
七本件事證已臻明確，兩造其餘攻擊防禦方法及其他未經援用之
  證據，經斟酌尚無礙於本院前述之認定，無一一論究之必要。
據上論結，本件原告之訴一部分為有理由，一部分為無理由，依
民事訴訟法第79條、第389條第1項第5款、第392條第2項，判決
如主文。
中    華    民    國    98    年    10    月    16    日
                  民事庭      法  官  周美玲
正本證明與原本無異
如不服本判決，應於送達後20日內，向本院提出上訴狀並表明上
訴理由，如於本判決宣示後送達前提起上訴者，應於判決送達後
20日內補提上訴理由書（須按對造人數提出繕本）。
中    華    民    國    98    年    10    月    16    日
                              書記官  許力方


司法院資訊處製作；財團法人民間司法改革基金會備份。
